臺灣高等法院民事裁定               100年度抗更(一)字第29號
抗  告  人  李文安
上列抗告人因與相對人劉慶興間假扣押事件，對於中華民國99年
11月26日臺灣臺北地方法院99年度全字第917 號裁定提起抗告，
經最高法院發回，本院裁定如下：
    主      文
抗告駁回。
抗告及發回前再抗告訴訟費用由抗告人負擔。
    理      由
一、相對人聲請意旨略以：伊於民國（下同）99年4月14日與抗
    告人訂立土地買賣契約（下稱系爭買賣契約），約定由伊以
    新台幣 （下同）9,600萬元購買抗告人所有坐落台北市○區
    ○○段4小段305-4、305-5、305-6、653-3、652-6等地號土
    地 （下稱系爭土地），伊並已支付價金2,500萬元。詎抗告
    人藉故拖延，不將系爭土地移轉登記予伊，且委託律師發函
    予伊，顯有不履約之情事；伊託人與抗告人聯絡，抗告人竟
    告知將以系爭土地向銀行辦理抵押貸款，加以抗告人之土地
    前曾有遭假扣押查封之紀錄，為免伊得請求抗告人給付違約
    金之請求權，日後有不能強制執行或甚難執行之虞，願供擔
    保以代釋明之不足， 請求准予假扣押抗告人之財產2,500萬
    元等情。
二、抗告意旨則以：相對人未釋明本件假扣押之原因，復未提出
    伊就財產有何不利益處分，將達於無資力狀態、或逃逸無蹤
    、隱匿財產等情形之證據，原裁定准許相對人假扣押之聲請
    ，顯有違誤，爰請求廢棄原裁定等語。
三、按債權人就金錢請求或得易為金錢請求之請求，欲保全強制
    執行者，得聲請假扣押。假扣押非有日後不能強制執行或甚
    難執行之虞者，不得為之。請求及假扣押之原因應釋明之。
    前項釋明如有不足，而債權人陳明願供擔保或法院認為適當
    者，法院得定相當之擔保，命供擔保後為假扣押，民事訴訟
    法第522條第1項、 第523條第1項及第526條第1項、第2項分
    別明定。所稱「有日後不能強制執行或甚難執行之虞」之「
    假扣押之原因」者，本不以債務人浪費財產、增加負擔或將
    其財產為不利益之處分，致達於無資力之狀態，或債務人移
    住遠方、逃匿無蹤或隱匿財產等積極作為之情形為限，祇須
    合於該條項「有日後不能強制執行或甚難執行之虞」之條件
    ，即足當之。同條第2項規定「應在外國為強制執行者，視
    為有日後甚難執行之虞」，乃為所謂「甚難執行之虞」之例
    示規定。倘債務人對債權人應給付之金錢或得易為金錢請求
    之債權，經催告後仍斷然堅決拒絕給付，且債務人現存之既
    有財產，已瀕臨成為無資力之情形，或與債權人之債權相差
    懸殊，將無法或不足清償滿足該債權，在一般社會之通念上
    ，可認其將來有不能強制執行或甚難執行之虞之情事時，亦
    應涵攝在內（最高法院99年度台抗字第999號裁定參照）。
    查：
  (一)關於假扣押之「請求」部分：
    相對人主張其對抗告人有違約金請求部分，業據提出不動產
    買賣契約書、支票、郵局存證信函、律師函等影本為證（見
    原法院卷第7-14、20-32 頁），可認相對人對本件假扣押之
    「請求」，已為釋明。
  (二)關於假扣押之「原因」部分：
    相對人主張抗告人違約不移轉系爭土地所有權，且經催告，
    仍堅決拒絕給付，嗣又發函表示解除契約、沒收價金，復告
    知將以系爭土地向銀行辦理抵押貸款等情，已據提出載有「
    今10/25 和李文安（即抗告人）之母李媽媽連絡，確定告知
    1.土地解約、2.並將土地拿去辦貸款…」之案外人劉慶復傳
    真予相對人之通知及郵局存證信函、律師函等影本為憑（見
    原審卷第20-32 頁、34頁），已使本院得薄弱之心證，認抗
    告人有對其財產隱匿或為不利益處分之行為，依前揭說明，
    亦應認相對人對本件假扣押之原因，已為釋明。
  (三)綜上，相對人對本件假扣押之「請求」及假扣押之「原因」
    均已釋明，則原法院准許相對人以834萬元為抗告人供擔保
    後，得對抗告人之財產於2,500萬元之範圍內，予以假扣押
    ，即無不合。抗告意旨指摘原裁定不當，求予廢棄，為無理
    由，應予駁回。
四、據上論結，本件抗告為無理由，爰裁定如主文。
中    華    民    國  100     年    9     月    20    日
                    民事第十五庭
                        審判長法  官 林恩山
                              法  官 郭松濤
                              法  官 陳雅玲
正本係照原本作成。
本裁定除以適用法規顯有錯誤為理由外，不得再抗告。如提起再
抗告，應於收受後10日內委任律師為代理人向本院提出再抗告狀
。
中    華    民    國   100    年    9     月    21    日
                              書記官 潘大鵬